---
title: "Validacion Distritos"
author: "Gonzalo Arrangoiz"
date: "8/4/2021"
output: html_document
---

# 1. Introducción

Este análisis tiene el objetivo de validar la suficiencia de casos válidos para lograr muestras 
estadísticamente representativas en los 194 distritos oricinales en los que se subdividió el análisis 
de la EOD 2017.

Como resultado, se espera identificar los parámetros necesarios para replantear las unidades de análisis
de manera que se logre robustecer la base de datos y eliminar posibles sesgos en su implementación

```{r Setup, include=FALSE}
knitr::opts_chunk$set(echo = TRUE)
knitr::opts_knit$set(root.dir = "~/")
```


### Crear y establecer directorio de trabajo
```{r Crear y establacer directorios de trabajo, include=TRUE}
if (!dir.exists("analisis_eod")) {
  dir.create("analisis_eod")
}
setwd("~/analisis_eod")
```

### Descarga de archivos desde fuente INEGI
Se verifica la existencia y en su caso de descargan y descomprimen los archivos conteniendo las bases 
de datos de la EOD-2017 desde la URL de INEGI. Tamaño aproximado de la descarga 25 MB. Tamaño de las 
bases de datos descomprimidas: 283 MB
```{r URL que contiene la descarga del archivo, verificación y descarga, include=TRUE}
url_eod <- "https://www.inegi.org.mx/contenidos/programas/eod/2017/datosabiertos/eod_2017_csv.zip"
eod_file <- "eod_2017_csv.zip"
if (!file.exists(eod_file)) {
  download.file(url_eod, eod_file, mode = "wb")
}
if (!dir.exists("eod_2017_csv")) {
  unzip(eod_file)
}
```

### Asignación de bases de datos a variables en R
```{r Cargar CSVs, include=TRUE}
Hogar <- read.csv("thogar_eod2017/conjunto_de_datos/thogar.csv")
Vivienda <- read.csv("tvivienda_eod2017/conjunto_de_datos/tvivienda.csv")
PerfilSociodemografico <- read.csv("tsdem_eod2017/conjunto_de_datos/tsdem.csv")
Viajes <- read.csv("tviaje_eod2017/conjunto_de_datos/tviaje.csv")
Transporte <- read.csv("ttransporte_eod2017/conjunto_de_datos/ttransporte.csv")
```

# Exploración de los datos
```{r Explorar base de datos PS, include=TRUE}
knitr::opts_chunk$set(echo = TRUE)
head(PerfilSociodemografico)
tail(PerfilSociodemografico)
str(PerfilSociodemografico)
summary(PerfilSociodemografico)
```
Escribir conclusiones sobre la exploración de los datos

Escribir estrategia para corregir clases de variables
```{r, include=TRUE}
PerfilSociodemografico$edad <- as.numeric(PerfilSociodemografico$edad)
PerfilSociodemografico$p5_4 <- as.numeric(PerfilSociodemografico$p5_4)
PerfilSociodemografico$p6_4 <- as.numeric(PerfilSociodemografico$p6_4)
PerfilSociodemografico$sexo <- as.factor(PerfilSociodemografico$sexo)
str(PerfilSociodemografico)
```
 

```{r include=FALSE}
PerfilSociodemografico$distrito <- as.factor(PerfilSociodemografico$distrito)
levels(PerfilSociodemografico$distrito)
length(levels(PerfilSociodemografico$distrito))
```


```{r include=FALSE}
library(janitor)
```

# lib. necesaria para agrupar (group_by) y resumir (summarise)
```{r Libreria necesaria}
library(dplyr)
```

```{r}
psociodem_gr <- group_by(PerfilSociodemografico, distrito)
psociodem_gr
```

## Crea una tabla resumen agrupando operaciones por distrito
## la operación suma los valores "TRUE" de la evaluación que se expresa
```{r}
dist_genero <- summarise(psociodem_gr, 
                         n_mujeres = sum(sexo ==2), 
                         n_hombres = sum(sexo == 1),
                         hom_men_18 = sum(edad < 18 & sexo == 1),
                         muj_men_18 = sum(edad < 18 & sexo == 2),
                         hom_18_35 = sum(edad >= 18 & edad < 35 & sexo == 1),
                         muj_18_35 = sum(edad >= 18 & edad < 35 & sexo == 2),
                         hom_35_65 = sum(edad >= 35 & edad < 65 & sexo == 1),
                         muj_35_65 = sum(edad >= 35 & edad < 65 & sexo == 2),
                         hom_65ymas = sum(edad >= 65 & sexo == 1),
                         muj_65ymas = sum(edad >= 65 & sexo == 2))

knitr::kable(dist_genero, caption = "Casos por Grupo de Edad y Genero")
```

## Se crea una nueva tabla a la que se le agregan campos que evalúan el cumplimiento 
## de la condición de 50 casos como mínimo en la base sociodemográfica.
```{r}
resultado_val <- transform(dist_genero, 
                           v_tot_muj = ifelse(n_mujeres < 50, yes = 0, no = 1),
                           v_tot_hom = ifelse(n_hombres < 50, yes = 0, no = 1),
                           v_hom_menos18 = ifelse(hom_men_18 < 50, yes = 0, no = 1),
                           v_muj_menos18 = ifelse(muj_men_18 < 50, yes = 0, no = 1),
                           v_hom_18_35 = ifelse(hom_18_35 < 50, yes = 0, no = 1),
                           v_muj_18_35 = ifelse(muj_18_35 < 50, yes = 0, no = 1),
                           v_hom_35_65 = ifelse(hom_35_65 < 50, yes = 0, no = 1),
                           v_muj_35_65 = ifelse(muj_35_65 < 50, yes = 0, no = 1),
                           v_hom_65ymas = ifelse(hom_65ymas < 50, yes = 0, no = 1),
                           v_muj_65ymas = ifelse(muj_65ymas < 50, yes = 0, no = 1))

knitr::kable(resultado_val)
```

## Tabla deseada
```{r}
TablaDeseadaPre <- resultado_val[c(1,12:21)]
TablaDeseada <- knitr::kable(resultado_val[c(1,12:21)], caption = "Validacion de datos por edades")
TablaDeseada
```


## Lista de rangos de edad de si cumplen o no con validez
```{r}
list(HombresMenos18 = length(which(resultado_val$v_hom_menos18 == 0)) == 0,
MujeresMenos18 = length(which(resultado_val$v_muj_menos18 == 0)) == 0,
Hombres18a35 = length(which(resultado_val$v_hom_18_35 == 0)) == 0,
Mujeres18a35 = length(which(resultado_val$v_muj_18_35 == 0)) == 0,
Hombres35a65 = length(which(resultado_val$v_hom_35_65 == 0)) == 0,
Mujeres35a65 = length(which(resultado_val$v_muj_35_65 == 0)) == 0,
Hombres65mas = length(which(resultado_val$v_hom_65ymas == 0)) == 0,
Mujeres65mas = length(which(resultado_val$v_muj_65ymas == 0)) == 0)
```


## Que variables analizadas aqui tienen puros casos validos
```{r}
CasosTotales <- nrow(resultado_val)
list(HombresMenos18 = length(which(resultado_val$v_hom_menos18 == 1)) == CasosTotales,
MujeresMenos18 = length(which(resultado_val$v_muj_menos18 == 1)) == CasosTotales,
Hombres18a35 = length(which(resultado_val$v_hom_18_35 == 1)) == CasosTotales,
Mujeres18a35 = length(which(resultado_val$v_muj_18_35 == 1)) == CasosTotales,
Hombres35a65 = length(which(resultado_val$v_hom_35_65 == 1)) == CasosTotales,
Mujeres35a65 = length(which(resultado_val$v_muj_35_65 == 1)) == CasosTotales,
Hombres65mas = length(which(resultado_val$v_hom_65ymas == 1)) == CasosTotales,
Mujeres65mas = length(which(resultado_val$v_muj_65ymas == 1)) == CasosTotales)

```


## ¿Cuáles distritos originales de la EOD tienen datos válidos para todas las variables analizadas?
```{r}
TablaDeseadaPre
NumeroDeVariables <- ncol(TablaDeseadaPre) -1

DistCasosValidos <- data.frame(rowSums(TablaDeseadaPre[,-1]), row.names = levels(PerfilSociodemografico$distrito))

DistritosConTodoValido <- knitr::kable(DistCasosValidos < NumeroDeVariables, caption = "¿Casos Validos Para Todas las Variables?")

DistritosConTodoValido



```

```{r}
ResVal <- resultado_val[c(1,12:21)]
# which.max(ResVal)
?which.max

```

### Necesito convertir a matriz
```{r}
str(ResVal)
MatrisDistGenero <- as.matrix(ResVal[,2:11])

rownames(MatrisDistGenero) <- dist_genero$distrito
MatrisDistGenero

?apply
DistritosPuroValido <- knitr::kable(which(apply(MatrisDistGenero == 1 , 1 , sum) == 10), caption = "Distritos con Todos Casos Validos")
DistritosPuroValido
```


## ¿Cuáles variables son las que registran más distritos con casos insuficientes para pasar la prueba de validación?

```{r}

?apply
CasosInsuficientesPorVariable <- knitr::kable(apply(MatrisDistGenero == 0 , 2 , sum), caption = "Casos Insuficientes Por Variable")
CasosInsuficientesPorVariable

```





